臺灣臺北地方法院刑事判決　　　　　　　 88年度訴字第849號
公　訴　人　臺灣臺北地方法院檢察署檢察官
被　　　告　辰○○○女　58歲.
選任辯護人　莫詒文律師
被　　　告　寅○○
選任辯護人　甘義平律師
　　　　　　羅翠慧律師
被　　　告　亥○○
選任辯護人　謝曜焜律師
被　　　告　丁○○
選任辯護人　羅翠慧律師
被　　　告　壬○○
選任辯護人　鄭金溪律師
被　　　告　酉○○
選任辯護人　趙文銘律師
被　　　告　癸○○
選任辯護人　謝曜焜律師
被　　　告　天○○
選任辯護人　楊美玲律師
　　　　　　林穆弘律師
　　　　　　楊嘉馹律師
被　　　告　申○○
選任辯護人　葉海萍律師
被　　　告　己○○
選任辯護人　余亞白律師
被　　　告　午○○
選任辯護人　黃泰鋒律師
　　　　　　劉曦光律師
被　　　告　丙○○
選任辯護人　林德銘律師
被　　　告　黃珍霈
選任辯護人　方鳴濤律師
上列被告等因違反證券交易法等案件，經檢察官提起公訴（88年
度偵字第4696、5100、6358、6359、6360、6809、6810、7115、
、11649、11650、11651、12401、12402、12403、12404號），
及移送併辦 (88年度偵字第8544、8545、8546、14334、14335
、17 097、25437號、89年度第11296號、90年度他字第1458號、
91年度偵字第19598號)，本院判決如下：
    主　　　文
辰○○○、寅○○、亥○○、丁○○、壬○○、酉○○、癸○○
、天○○、申○○、己○○、午○○、丙○○、黃珍霈均無罪。
    理      由
一、公訴意旨略以：如附件起訴書所示。
二、
    (一)按犯罪事實應依證據認定之，無證據不得認定其犯罪事實
      ，刑事訴訟法第154條第2項定有明文。又所謂認定犯罪事
      實之證據，係指足以認定被告確有犯罪行為之積極證據而
      言，如未發現相當證據，或證據不足以證明，自不能以推
      測或擬制之方法，以為裁判基礎，最高法院40年台上字第
      86 號著有判例可稽。又「無罪推定」乃刑事司法程序上
      之基本原則，此種原則表現在刑事案件中，只是另一種形
      式表示負擔之法則。易言之，刑事案件之追訴，必須提出
      證據（舉證負擔），並需說服至無合理懷疑之地步（證明
      負擔），始能謂被告有罪。又此處所謂「合理的懷疑」是
      指在一切證據經過全部的比較或考慮後，審理事實的法官
      本於道義良知，對於該項證據有可以說出理由來的懷疑，
      此時對於追訴之事實，便不能信以為真，便應對被告作出
      無罪之判決。最高法院88年台上字第954號判決亦認「認
      定犯罪事實所憑之證據，雖不以直接證據為限，間接證據
      亦包括在內，然而無論直接證據或間接證據，其為訴訟上
      之證明，須於通常一般人均不致有所懷疑，而得確信為真
      實之程度者，始得據為有罪之認定，倘其證明尚未到達此
      一程度，而有合理之懷疑存在時，即難遽採為不利被告之
      認定」，即採此一見解。
    (二)在遠古糾問制度下，被告乃訴訟之客體，法官為被告之辯
      護人，被告自無防禦權可言。但隨著法治國思想之發展，
      於現代職權主義及當事人主義之刑事訴訟制度中，依據「
      法治國自主原則」 (Autonomieprinzip)，被告漸獲得訴
      訟主體之地位。而法治國自主原則，源於確認人有自主能
      力，故憲法上之自主原則，有二層涵義:
      無罪推定原則:
        而無罪推定原則有雙重涵義: 其一，未有證據證明被告
        曾有犯罪事實以前，推定被告為無辜 (無罪)，易言之
        ，如沒有積極證據足資認定被告犯罪，被告即不得被認
        為有罪，此乃證據裁判原則；其二，證明被告有罪，必
        需無合理可疑，否則，即應對被告為有利之認定，此即
        罪疑有利被告原則。
      不自證己罪原則:
        即禁止被告背叛自己，而成為對己不利之證據方法，其
        涵義有二: 其一，關於被告自白之證據能力，賦予被告
        緘默權，且被告之緘默不得資為被告不利之認定；其二
        ，關於被告之自白，不得作為被告有罪之唯一證據，易
        言之，以限制被告自白對犯罪事實之證明力，來保護被
        告之人權。
    (三)依據以上原則，就現行法言，我國刑事訴訟法第161條第1
      項之規定「檢察官就被告犯罪事實，應負舉證責任，並指
      出其證明方法」。足徵，目前我國在以實現刑罰權為目的
      之刑事訴訟中，舉證責任原則上由作為國家機關之檢察官
      承擔。在刑事訴訟中，基於前述「被告受到有罪判決前被
      推定無罪」、「有疑時為被告利益」而判斷之原則，當事
      實存在與否不能證明時，檢察官要受到不利的判斷。易言
      之，檢察官所負之舉證責任，必須使法院達到有罪之確信
      ，方會對被告作出有罪之判決；倘若法院未達到有罪之確
      信，即應對被告作出無罪之判決。
    (四)而與舉證責任類似，卻應與舉證責任區別者，為「舉證之
      必要」。所謂「舉證之必要」，是指若不證明某事實將受
      到不利判斷的當事人，為避免對其不利，有提出證據證明
      該事實之義務 (提出證據之責任及證明的負擔)；亦有認
      為被告僅須對該事實提出爭執，指出證明方法，但不負提
      出證據之責任即可者，但不論如何，被告不指出其抗辯證
      明之方法，所擔負的敗訴風險並無二致。關於符合構成要
      件之事實，其舉證責任固在檢察官，如果檢察官提出之證
      據，使法院產生有罪之確信，此時被告抗辯其行為有阻卻
      違法性之事由，自應至少指出該證明方法。被告如果放棄
      該事實之證明，即無法削弱法院產生有罪之確信，就會受
      到有罪之判決。反面言之，倘若被告提出之證據，達到法
      院對被告有罪產生合理的可疑時，即應對被告作出無罪之
      判決。
    (五)綜上所述，檢察官對被告之犯罪事實負有舉證責任，倘檢
      察官所提之證據，無法使法院形成有罪之確信，基於被告
      無自證無罪之義務，及無罪推定原則，被告縱使所辯不符
      常情，或前後矛盾不足採信，應與被告保持緘默作同等看
      待，認為檢察官舉證未足，而對被告作出無罪判決。亦即
      ，被告之緘默權之所以成為被告訴訟權之一環，而受憲法
      保障之原因，係基於前開法治國自主原則而來。同理，被
      告所辯不符常情、前後矛盾亦應與被告始終保持緘默為同
      樣之解釋，不能將被告所辯不符常情或所言矛盾當作認定
      被告有罪之證據。但是，被告之抗辯如不符常情或前後矛
      盾時，被告仍負有訴訟上之風險，亦即，當檢察官的舉證
      已使法院達到有罪之確信時，被告就其抗辯即有「舉證之
      必要」，被告倘無積極證據推翻法官有罪之心證，即無削
      弱檢察官所提證據之機會，法官不採納被告之抗辯，而對
      檢察官所提之證據形成對被告有罪之確信時，最終被告將
      受到有罪之判決。
三、公訴人認被告所犯之罪名及共犯範圍如下:
    (一)背信罪部分:
      被告寅○○、亥○○、丁○○、壬○○、酉○○、癸○○
      、天○○與他案被告甲○○；被告己○○與他案被告甲○○分別共犯刑法第342條第1項之背信罪。
    (二)對作股票、操控股價、影響投資判斷部分:
      被告天○○、丁○○、壬○○、癸○○、亥○○及酉○○
      共犯證券交易法第155條第一項第3款、第4款、第6款及同
      法第174條第1項第6款之罪。
    (三)財報不實部分:
      被告丁○○、壬○○、癸○○；及被告午○○、丙○○、
      癸○○分別共犯證券交易法第174條第1項第4款之罪及商
      業會計法第71條第4款、第5款之罪。
    (四)內線交易部分:
      被告天○○、申○○、黃珍霈、壬○○、辰○○○係犯證
      券交易法第157條之1第1項之罪。
四、公訴人認被告等人犯前開罪名，無非係以下列證據為其主要
    論據 (本院係依檢察官民國92年12月12日所提出之證據清單
    【見本院卷八】，所為之起訴罪名及證據之分類，將之整理
    成供述證據及非供述證據二大類如下):
    (一)關於背信及操縱股價部分，即主張被告寅○○、亥○○、
      丁○○、壬○○、酉○○、癸○○、天○○共犯刑法第
      342 條第1項之背信罪；被告天○○、丁○○、壬○○、
      癸○○、亥○○及酉○○共犯證券交易法第155條第1項第
      3款、第4款、第6款、同法第174條第1項第6款之罪；
      (甲)供述證據部分
      1.被告丁○○、癸○○、寅○○、壬○○、己○○、天○○、申○○、酉○○、亥○○偵查時之供述。
      2.另案被告甲○○偵查時之供述。
      3.證人游清福偵查時之證述。
      4.證人未○○偵查時之證述。
      (乙)非供述證據部分:
      1.合作金庫88年4月22日合金士字第1108號函、台光公司
        86年10月4日向合作金庫借款新台幣 (下同)3 億元之借
        據、台光公司86年10月20日向合作金庫借款2億元之借
        據。
      2.台光公司86年9月11日第21屆第1次臨時董事會議事錄、
        86年9月12日第21屆第2次常務董事會議事錄、86年10月
        2日第21屆第3次常務董事會議事錄、86年10月20日第
        21屆第1次臨時常務董事會議事錄、86年11月13日第21
        屆第3次董事會議事錄、87年4月29日第21屆第3次臨時
        常務董事會議事錄、87年6月8日第21屆第5次董事會議
        事錄、87年8月27日第21屆第8次董事會議事錄。
      3.台光公司86年度、87年上半年度、87年第3季財務報表
        、87年上半年度會計師查核報告、86年10月20日至10月
        27日轉帳傳票、87年9月30日轉帳傳票、各關係企業截
        至87年10月31日止對上市股票持股明細、股票周線圖、
        月線圖。
      4.台光公司資金貸與他人作業辦法、公司帳戶一覽表、取
        得或處分資產處理程序。
      5.旭光照明公司基本資料查詢表、存入憑單、股票買賣報
        告書、87年6月5日董監事聯席會議紀錄、貸款與偉登公
        司投資明細帳、87年8月19日董監事會議紀錄。
      6.子○○○借款申請書、匯款申請書、投資執照影本、富
        順證券之開戶資料、授權書、董監經及相關人員明細、
        87年1月1日至9月30日之台光股票交易明細 。
      7.旭光投資公司基本資料查詢表、向台光公司借款資金流
        向表、85年至87年買賣台光股票認股權證交易情形彙總
        表、交易契約、匯出匯款申請單。
      8.台光燈建設公司基本資料查詢表、股東名簿、董監事人
        名單、公司執照影本、86年10月20日至10月28日轉帳傳
        票、土地資金往來明細、匯款申請書、86年12月22日第
        1 屆第8次董事會議事錄、87年3月5日第1屆第2次臨時
        董事會議事錄。
      9.86年10月20日台光燈建設公司與被告寅○○不動產買賣
        契約書二份、87年9月28日不動產買賣解除契約書、87
        年9月28日台光公司與被告寅○○簽訂之不動產買賣契
        約書。
      10.富隆證券88年3月25日(87)富總字第134號函。
      11.臺灣證券交易所88年3月5日(88)上字第05964號函文。
      12.被告天○○買賣台光公司股票始末書狀。
      13.旭光電機87年度董監事會議議事錄、86年度及87年度買
        賣台光股票認股權證交易情形彙總表、交易契約、匯出
        匯款申請單、公司執照影本。
      14.被告亥○○之履歷表。
    (二)關於內線交易部分，即關於被告天○○、申○○、壬○○、
      辰○○○係犯證券
      交易法第157條之1第1項之罪:
      (甲)供述證據部分:
      1.被告天○○在偵查時之供述。
      2.被告申○○在偵查時之供述。
      3.證人未○○在偵查時之證述。
      (乙)非供述證據部分:
      1.87年5月8日、7月1日工商時報、87年5月7日台光公司法
        說會資料。
      2.富隆公司投資建議。
      3.榮國公司執照影本、在大展證券之開戶資料、87年1月
        1日至9月30日購買台光公司股票之交易明細。
      4.台光公司董、監、經及關係人明細。
    (三)關於財報不實之部分，即關於被告丁○○、壬○○、癸○○共犯證券交易法第174條第1項第4款之罪商業會計法第
      71條第4款之罪部分:
      (甲)供述證據部分:
      1.被告丁○○偵查時之供述。
      2.被告癸○○偵查時之供述。
      3.證人乙○○○在偵查時之證述。
      4.證人卯○○在偵查時之證述。
      5.被告天○○在偵查時之證述。
      (乙)非供述證據部分:
      1.台光公司86年度、87年度上半年、87年度第3季、87年
        度財務報表。
    (四)關於被告己○○涉背信罪部分:
      (甲)供述證據部分:
      1.被告己○○在偵查時之供述。
      2.證人壬○○在偵查時之證述。
      3.證人癸○○在偵查時之證述。
      4.證人甲○○在偵查時之證述。
      (乙)非供述證據部分:
      1.被告己○○以旭光照明負責人之身份主持之借款會議紀
        錄影本。
      2.證人壬○○以偉登公司代表人之身份，向旭光照明公司
        借款，由甲○○批准之借款申請書影本4紙。
    (五)關於被告午○○涉背信罪及違反證券交易法部分
      (甲)供述證據部分:
      1.被告午○○在偵查時之供述。
      2.被告丙○○在偵查時之供述。
      3.證人乙○○○在偵查時之證述。
      4.證人黃敏全在偵查時之證述。
      5.證人卯○○在偵查時之證述。
      6.證人潘仁德在偵查時之證述。
      (乙)非供述證據部分:
      1.台光公司86年、87年第3季及87年度財務報表。
      2.工商建研會通訊錄影本3紙。
      3.丑○以林明智之名義股票交易紀錄。
      4.潘仁德股票交易對帳單。
    (六)關於被告丙○○不實財報部分:
      (甲)供述證據部分:
      1.被告午○○在偵查中之供述。
      2.被告丙○○在偵查中之供述。
      3.證人乙○○○在偵查時之證述。
      4.證人黃敏全在偵查時之證述。
      5.證人卯○○在偵查時之證述。
      (乙)非供述證據部分:
      1.台光公司86年、87年第3季及87年度財務報表。
    (七)關於被告黃珍霈共犯內線交易罪之部分:
      (甲)供述證據部分:
      1.被告黃珍霈在偵查時之供述。
      2.證人天○○在偵查時之證述。
      3.證人申○○在偵查時之證述。
      (乙)檢察官未列任何非供述證據。
五、訊據被告辰○○○、寅○○、亥○○、丁○○、壬○○、酉
    ○○、癸○○、天○○、申○○、己○○、午○○、丙○○
    、黃珍霈均堅詞否認有何檢察官所指之前述罪嫌:
    (一)被告辰○○○辯稱:
      1.榮國公司買賣台光公司股票，係為償還將屆期之融資貸
        款，與台光公司無關。
      2.榮國公司係總經理制，買買股票之事伊並不知情。
      3.起訴書未表明伊究竟知道何種內線消息。
    (二)被告寅○○辯稱:
      1.伊只是鹿港系爭土地之登記名義人，伊未參與締約事宜
        ，是伊先生即證人戊○○委託被告丁○○與台光公司洽
        談買賣事宜。
      2.伊並未在該筆土地之買賣契約及解除契約上簽名及用印
        。
    (三)被告亥○○辯稱:
     1.伊從未參與認股權證之發行。
     2.伊雖曾有代證人甲○○執行掛單買賣股票之行為，然無
       論股票之種類、價格、數量均由甲○○指示，伊只是依
       照指示而為，並無何犯意可言。
    (四)被告丁○○辯稱:
     1.伊雖為公司之總經理，但伊無變更董事會決議之權利；
       至於認股權證之發行，與伊無關。
     2.子公司發行母公司之認股權證，是否要在母公司之財報
       上呈現，伊完全不知，自無所為隱匿不報之問題。
     3.伊會在傳票上用印，係依照台光公司之作業流程規定，
       並無背信之故意，自不得以曾用印推論其有背信之行為
       。
     4.伊未曾指示被告寅○○將匯入買賣土地之價金，再匯出
       至指定帳戶之行為。
    (五)被告壬○○辯稱:
     1.偉登公司雖曾向旭光照明公司借款，並以該款購買台光
       公司之股票，但此舉是為了避免台光公司倒閉所必要，
       ，且每日僅申報出售台光公司九張股票，也不會影響股
       價，並非背信或有何違反證券交易法之行為。
     2.關於財報不實之部分，伊並不知曉台光公司資金運用之
       情形，伊只是執行常務董事之決議而已。
     3.伊未參與衍生性金融商品之操作，且發行認股權證係合
       法之投資管道，檢察官以事後賠錢推論被告有背信之行
       為，並不可採。
     4.伊用購買台光公司之股票，從未自己直接持股，當無內
       線交易之問題。
     5.子公司貸款，係業務須要，並非為了炒作股票。且子公
       司已陸續還款，自無掏空公司背信可言。
     6.伊在傳票上雖有用印，但用印之目的只是例行性的事務
       ，並無何意義，自無背信或財報不實之行為。
    (六)被告酉○○辯稱:
     1.台光公司營業項目因為不包括建築業，又怕鹿港之系爭
       土地被別人買走，所以商由台光燈建設公司先與被告寅
       ○○及鹿津公司締約，嗣台光公司變更營業項目之後，
       台光燈建設公司再與被告寅○○、鹿津公司解約。從而
       ，台光公司只是先代替台光燈建設公司先支付價金，並
       非將該款用於炒作股票。
     2.旭光照明借款給偉登公司乙事，與伊無關。
     3.起訴書中，未曾只出伊如何炒作股票，不知為何檢察官
       會指伊有違反證券交易法之行為。
    (七)被告癸○○辯稱:
     1.伊均依照相關法令，據憑證作帳，又非公司事務的決策
       者，檢察官起訴實有謬誤。
     2.依照當時之法令，未曾要求母公司必須揭露子公司之重
       要訊息，檢察官卻以此稱伊有財報不實或有違反商業會
       計法之行為，自不正確。
     3.伊只是被動地配合公司決策後的付款或相關會計事務，
       並無衡量是否支付該款之權，也無公司決策事務之否決
       權，從而，伊依照公司既定的決策，依照相關法令製作
       憑證，並無違法可言。
     4.子公司要發行認股權證，均是當時董事長甲○○的決策
       ，伊從未參與。
     5.母公司借款給子公司之事項，已充份揭露於台光公司86
       年度及87年度之財報。
    (八)被告天○○辯稱:
     1.當時台光公司，甲○○是當權派，伊是在野派，並無任
       何決策權，伊只能信賴董事長的決策。從而，關於借貸
       及發行認股權證，伊並非決策者。事後伊雖知道發行認
       股權證之事，伊認為: 如不發行認股權證，反而對台光
       公司之傷害更大，該決策自是對公司有益之行為。
     2.檢察官並未詳細舉證說明，伊有何連續拉抬或是打壓台
       光股票股價之行為，也未舉證說明，伊究竟知道什麼內
       線消息去購買股票，伊並未違反證券交易法。
     3.子公司向母公司借款之行為，係為業務之須要，至於子
       公司得款後，如何去運用，伊並不知情。
     4.旭光電機雖然曾向台光公司借款2.4億元，但本息皆已償
       還，並無造成台光公司損害。
    (九)被告申○○辯稱:
      伊都是聽從被告天○○的指示，並無決策權。
    (十)被告己○○辯稱:
      1.旭光照明公司向台光公司借款，偉登公司再向旭光照明
        公司借款，係不相干之二件事。
      2.名義上，伊雖為旭光照明公司的董事長，但實權皆在被
        告甲○○之手中，伊對旭光照明公司向台光公司之借貸
        均不知情。
      3.伊非台光公司之人員，財報有無不實與其無關。
      4.檢察官所指台光公司之護盤行為，伊未曾參與。
    (十一)被告午○○辯稱:
      1.子公司借款的運用情形如何，非母公司的財務報表上所
        能表示；董事長也不參與財務報表的製作，從而，伊自
        無財報不實之行為。更何況，伊並非會計專業，什麼訊
        息應該揭露，伊並不了解，如果是應該揭露之訊息，或
        有何資料不足之情事，應由會計師告知。
      2.伊未曾向證人丑○有何投資判斷之表示，只是理財觀念
        之交流，況且，伊所表示的皆為事實，並非不實資訊。
      3.伊於87年7月17日才接任台光公司之董事長，自對台光
        公司貸款之事，毫不知情。
    (十二)被告丙○○辯稱:
      1.伊於87年7月16日始任職，故86年度台光公司是否提供
        資金流向給會計師，與伊無關。
      2.證期會於88年以後，始頒定發行人編製財務報告補充規
        定，從而，87年第3季財報之製作，自無必須編製母公
        司、子公司之合併報表。
    (十三)被告黃珍霈辯稱:
      87年時，伊已調至企劃部工作，並未再處理股票事宜，檢
      察官認定伊87年仍幫被告天○○處理股票事宜顯有誤會。
六、證據能力之認定:
    (一)除被告丁○○、天○○、酉○○對於下列證據之證據能力
      有所爭執外，檢察官證據清單內之其他證據，被告對其證
      據能力並不爭執，首開敘明。
      (甲)供述證據部分:
      1.被告酉○○、天○○、丁○○自己於偵查時之陳述。
      2.共同被告癸○○、寅○○、丁○○、壬○○、黃珍霈於
        偵查時之陳述。
      3.另案被告甲○○、己○○於偵查時之陳述。
      4.證人未○○、邱清福、乙○○○、卯○○於偵查中之證
        述。
      5.被告天○○買賣台光股票始末書狀。
      (乙)非供述證據部分:
      1.他項權利分析表。
      2.旭光投資向台光公司借款資金流向表。
      3.股票買賣報告書。
      4.富隆證券88年3月25日(87)富總自字第134號函文。
      5.台灣證券交易所88年3月5日台證 (88)上字第05964號函
        文。
    (二)「傳聞法則」、「自白法則」及「證據排除法則」係現今
      刑事訴訟法認定證據有無證據能力所依據之法則，前二者
      多係針對「供述證據」而言；後者，多係針對「非供述證
      據」而言，茲將本院對於被告爭執之前開證據能力之認定
      ，敘述如下:
      (甲)關於供述證據部分:
      1.關於被告酉○○、天○○、丁○○否認自己於偵查時之
        陳述具證據能力，無非係以該等陳述，與事實不符；或
        認該等陳述，是否與事實相符，尚無其他證據可資證明
        其任意性，故無證據能力云云。惟查:
        (1)按「被告之自白，非出於強暴、脅迫、利誘、詐欺、
          疲勞訊問、違法羈押或其他不正之方法，且與事實相
          符者，得為證據」刑事訴訟法第156條第1項定有明文
          。
        (2)被告如抗辯其警詢或偵查之自白不具任意性，雖該舉
          證自白具任意性依照同法第156條第3項之規定應由檢
          察官為之，但被告至少應指陳其不具任意性之事由，
          法院方知曉如何發動調查自白任意性之程序。故被告
          天○○僅泛稱檢察官之證據清單內，未指明其供述是
          出自偵查卷的哪一頁，故無由認定其自白任意性云云
          ，應非指其偵查之供述有出於強暴、脅迫、利誘、詐
          欺、疲勞訊問、違法羈押或其他不正之方法等自白非
          任意性之事由，其辯解尚非可採。
        (3)至於被告酉○○、天○○、丁○○辯稱其偵查中之部
          分供述與事實不符部分，係其供述有無其他補強證據
          足資證明其供述真實性之證據證明力問題，尚非被告
          供述與事實不符即無證據能力，被告該辯解，亦不足
          採。
      2.關於共同被告癸○○、寅○○、丁○○、壬○○、黃珍
        霈於偵查時之陳述及另案被告甲○○、己○○於偵查時
        之陳述，有證據能力:
        (1)否認共同被告於偵查時之陳述有證據能力者，其立論
          基礎:
          有謂: 從被告憲法保障之訴訟權出發，認為該訴訟
            權之內含，包括「對質權」及「詰問權」在內，因
            而認為，如被告在偵查中未對共同被告行使對質權
            或詰問權者，該共同被告之陳述，應無證據能力。
          亦有謂: 依照司法院大法官會議第582號解釋意旨
            ，共同被告陳述，如未經具結，應不具證據能力。
            蓋依刑事訴訟法之規定，法定之證據方法僅有5種
            ，從而，共同被告之陳述，若未依調查人證之方式
            為之，令共同被告具結，自不得作為證據。
        (2)本院認共同被告於偵查時之陳述有證據能力之理由:
          按「被告以外之人，於偵查中向檢察官所為之陳述
            ，除顯有不可信之情況者外，得為證據」刑事訴訟
            法第159條之1第2項定有明文。此處所謂「被告以
            外之人」，從文義解釋，自包含共同被告在內。從
            而，共同被告在偵查中之供述，除顯有不可信之情
            況者外，得為證據，此乃依法條為當然之解釋。
          依照刑事訴訟法第159條之1第2項之立法理由，其
            肯認共同被告向檢察官所為之陳述有證據能力，除
            在該被告以外之人如為證人曾經具結之理由外，尚
            考慮到依照我國之刑事訴訟制度，檢察官顯少在偵
            查程序中，對被告以外之人施強暴、脅迫或其他不
            正方法取得供述之情形，故規定除有顯不可信之情
            況外，原則上肯認其證據能力。
          所謂被告之「對質權」及「詰問權」固為其憲法權
            利，然偵查程序中，檢察官與被告係立於對立之地
            位，交互詰問之程序，係基於兩造當事人有對等之
            地位出發而設計的程序，並未適用於偵查程序；觀
            他國之立法例，交互詰問程序，亦規定於審判程序
            之中，並不適用於偵查程序。從而，檢察官未給予
            被告「對質」或「詰問」共同被告之機會，或為其
            偵查之手段、方法，若逕否認其證據能力，是否妥
            適，不無斟酌之餘地。
          共同被告應準用人證之調查程序，固為刑事訴訟法
            第287條之2所規定，但該處所指者，係審判期日調
            查證據之方式言。從現行刑事訴訟法法定證據方法
            僅有五種出發，再配合前開法條之規定，認共同被
            告未經具結者無證據能力者固屬有據，但該見解實
            有下列疑問之處:
            I如果貫徹未經具結者，均無證據能力之見解。是
              否刑事訴訟法第159條之1第1項「被告以外之人
              於審判外向法官所為之陳述」亦應為同樣之解釋
              ? 則，被告以外之人，在審判外法官、檢察官所
              為之陳述，因未具結，不認為有證據能力，在警
              詢程序之陳述，因不必具結，卻認為有證據能力
              ，造成實務大量引用警詢之陳述 (如符合同法第
              159條之3之規定)，其價值判斷是否妥適，不無
              斟酌之餘地。
            II認為法定調查證據方法僅有5種者固屬有據，但依
              刑事訴訟法第159條之5「當事人於審判程序同意
              作為證據，法院審酌該言詞陳述或書面陳述作成
              時之情況，認為適當者，亦得為證據」，如果仍
              堅持法定證據方法僅有5種時，則在當事人同意
              「告訴人之指訴」、「共同被告於偵查時之陳述
              」作為證據時，該等證據方法，又非依人證調查
              之方式為之，則是否表示: 有第六種或第七種證
              據方法? 或反而認為當事人對證據能力同意也沒
              用，因為只有5種法定證據方法，從而法院仍須
              將共同被告、告訴人等人於審判期日傳喚到庭交
              互詰問不可? 此種訴訟之延滯，難道就沒有違反
              被告憲法上之訴訟權?
            III司法院大法官會議第582號解釋，係針對共同被
              告於本案之審判期日調查，應依人證之調查程序
              為之，讓被告有對質或詰問之機會，否則不得做
              為證據而言。如共同被告在他案先行起訴，本案
              被告當時可能因為種種因素未據起訴，則共同被
              告在他案之身份是「被告」之地位，該案無論於
              偵查或審判程序，皆不可能要求被告「具結」，
              本案之被告也可能在該案時，因種種因素未「到
              案」，致未能詰問、對質，則是否該共同被告於
              他案偵查、審判時向檢察官或法官之陳述，即無
              證據能力，該部分之「共同被告之陳述」是否仍
              在前開大法官會議第582號解釋的射程內，實有
              研求之餘地。本院認為，此時宜從證據證明力之
              方面去討論其證據價值，較以「未經被告對質、
              詰問」或「共同被告未經具結」而逕否認其證據
              能力為妥適。
          從而，本院認為共同被告癸○○、寅○○、丁○○
            、壬○○、黃珍霈於偵查時之陳述，有證據能力，
            被告之辯解不足憑採。
      3.證人未○○、邱清福、乙○○○、卯○○於偵查中之證
        述，因已依法具結，又無顯有不可信之情況，其證言當
        有證據能力，被告之抗辯，亦屬無據。
      4.被告天○○買賣台光股票始末書狀，係被告天○○於審
        判外，向檢察官所為之書面陳述，據前所述，本院亦認
        為其有證據能力。
      (乙)關於非供述證據部分:
      1.他項權利分析表固為證期會之意見，但該文書應可認為
        係刑事訴訟法第159條之4第3款之文書，應有證據能力
        。至於其意見是否可採，是否與事實相符，乃證據證明
        力之問題。被告抗辯無證據能力，並不可採。
      2.旭光投資向台光公司借款資金流向表，為檢察官所製作
        ，應可認為係刑事訴訟法第159條之4第3款之文書，應
        有證據能力。至於其意見是否可採，是否與事實相符，
        乃證據證明力之問題。被告抗辯無證據能力，並不可採
        。
      3.股票買賣報告書，固為旭光照明公司於審判外所製作。
        但該文書應可認為係刑事訴訟法第159條之4第3款之文
        書，應有證據能力。至於其意見是否可採，是否與事實
        相符，乃證據證明力之問題。被告抗辯無證據能力，並
        不可採。
      4.富隆證券88年3月25日 (87)富總自字第134號函文，固
        為旭光照明公司於審判外所製作。但該文書應可認為係
        刑事訴訟法第159條之4第3款之文書，應有證據能力。
        至於其意見是否可採，是否與事實相符，乃證據證明力
        之問題。被告抗辯無證據能力，並不可採。
      5.台灣證券交易所88年3月5日台證 (88)上字第05964號函
        文。固為台灣證券交易所於審判外所製作。但該文書應
        可認為係刑事訴訟法第159條之4第3款之文書，應有證
        據能力。至於其意見是否可採，是否與事實相符，乃證
        據證明力之問題。被告抗辯無證據能力，並不可採。
七、本院認為被告等人均無罪之理由:
    (一)按「公司負責人應忠實執行業務並盡善良管理人之注意義
      務，如有違反致公司受有損害者，負損害賠償責任」公司
      法第23條第1項定有明文。而公司之董事，如係有償，參
      酌前開條文，及委任之相關規定，對於公司之業務亦應負
      善良管理人之注意義務。次按「刑法第342條之背信罪，
      除有致生損害於本人財產或其他利益之事實外，並以行為
      人具有圖利自己或第三人或損害本人利益之意思為構成要
      件，此項犯意既屬於構成犯罪事實之一部，自應依證據認
      定，不能僅以客觀上發生損害本人利益之事實，遽推定有
      前項犯意」最高法院26年上字第1246號判例可資參照。雖
      公司之董事，對於公司之業務應負有善良管理人之注意義
      務。但就背信罪之規定，僅限於故意犯而言。從而，董事
      縱因過失而致公司利益受損，亦不符合背信罪之構成要件
      。又背信罪之客觀構成要件，行為人須有「違背其任務」
      之行為，從而，其任務之範圍，應依法律、公司章程或契
      約之規定應予以確定，易言之，該義務之違反，須有法令
      或契約之明定為前提，自不得以訴諸感情上、道德上之理
      由，作為其任務之範圍，否則，即違反「罪刑法定主義」
      之精神。而公司之經營，往往因為投資環境之變遷、國家
      政策之改變、整體經濟蕭條或繁榮等因素，而有一定程度
      之風險，如僅係公司決策或投資策略之誤判，導致公司受
      有損害，除非該決策者有圖利自己或第三人或損害本人利
      益之意思，並進而故意違背其任務，否則其決策或投資策
      略之誤判，僅構成民事之損害賠償，不得繩以背信罪。
    (二)1.證券交易法第155條第1項第3款「意圖抬高或壓低集中
        交易市場某種有價證券之交易價格，與他人同謀，以約
        定價格於自己出售，或購買有價證券時，使約定人同時
        為購買或出售之相對行為」，係指通稱之「對作股票」
        言，行為人構成此罪者，其主觀上必須存有抬高或壓低
        某檔股票之認識及意圖，客觀上亦須有對作股票之對象
        存在，且與該對作之對象，須有一定之約定價格互為買
        賣該檔股票之行為始能成立。
      2.證券交易法第155條第1項第4款「意圖抬高或壓低集中
        交易市場某種有價證券之交易價格，自行或以他人名義
        ，對該有價證券，連續以高價買入或以低價賣出者」，
        必須行為人主觀上有抬高或壓低某檔股票之操控股價之
        目的，客觀上須有操控之行為並對市場產生危害始足當
        之。又所謂連續以高價買入，係指特定期間內，逐日以
        高於平均買價，接近最高價或以次高之價格買入而言 (
        最高法院74年度台上字第5861號判決參照)。
      3.證券交易法第155條第1項第6款「直接或間接從事其他
        影響集中交易市場某種有價證券交易價格之操縱行為」
        ，係指如不符合證券交易法第155條第1項第1款至第5款
        之規定，而行為人有影響股票價格之操控行為，有害於
        集中交易市場者稱之。
      4.證券交易法第174條第1項第6款「就發行人或某種有價
        證券之交易，依據不實之資料，作投資上之判斷，而以
        報刊、文書、廣播、電影或其他方法表示之者」，乃指
        行為人須以不實之資料，並以之為投資判斷，再以報刊
        、文書、廣播、電影或其他方法表示者，始足構成。
      5.證券交易法第157條之1第1項規定「左列各款之人，獲
        悉發行股票公司有重大影響其股票價格之消息時，在該
        消息未公開前，不得對該公司之上市或在證券商營業處
        所買賣之股票，買入或賣出：1.該公司之董事、監察人
        及經理人... 」，而所謂有重大影響其股票價格之消息
        ，係指涉及公司之財務、業務或該證券之市場供求、公
        開收購，對其股票價格有重大影響，或對正當投資人之
        投資決定有重要影響之消息。依照證券交易法施行細則
        第7條規定「對股東權益或證券價格有重大影響之事項
        ，指下列事項之一:1. 存款不足之退票、拒絕往來或其
        他喪失債信情事者2.因訴訟、非訟、行政爭訟、保全程
        序或強制執行事件，對公司財務或業務有重大影響者3.
        嚴重減產或全部或部分停工、公司廠房或主要設備、出
        租、全部或主要部分資產質押，對公司營業有影響者4.
        有公司法第185條第1項所定各款情事之一者5.經法院依
        公司法第287條第1項第5款規定其股票為禁止轉讓之裁
        定者6.董事長、總經理或3分之1以上董事發生變動者7.
        變更簽證會計師者。但變更事由係會計師事務所內部調
        整者，不包括在內8.重要備忘錄、策略聯盟或其他業務
        合作計劃或重要契約之簽訂、變更、終止或解除、改變
        業務計劃之重要內容、完成新產品之開發、試驗產品已
        開發成功且正式進入量產階段、收購他人企業、取得會
        出讓專利權、商標專用權、著作權或其他智慧財產權之
        交易，對公司財務、業務有重大影響者」可資參酌。
    (三)依檢察官起訴書所認被告寅○○、亥○○、丁○○、壬○○、酉○○、癸○○、天○○與他案被告甲○○犯背信罪
      ；被告己○○與證人甲○○共犯刑法第342條第1項之背信
      罪，無非認為彼等有下列違背任務之行為:
      1.86年9月11日台光公司第21屆臨時董事會，以公司業務
        須要為由，提案通過向合作金庫貸款20億元。
      2.86年9月12日台光公司常務董事會，竟不顧台光前述貸
        款之業務須要，及台光公司資金缺乏之窘境，竟決議借
        款4億元予旭光投資公司。
      3.86年10月2日第21屆第3次常務董事會決議借款2億7000
        萬元予旭光照明公司。
      4.86年10月20日第21屆第1次臨時常務董事會，在子公司
        台光燈建設公司董事會未曾同意借款，竟由被告丁○○
        、酉○○、天○○及他案被告甲○○議決借款5億元給
        台光燈建設公司。87年10月20日，以台光燈建設公司之
        名義，與被告寅○○及鹿津鋼鐵公司締結彰化縣員林鎮
        ○○段第3244、3254地號土地買賣契約，隨之台光公司
        自86年10月20日起，分次共匯入5億元予台光燈建設公
        司之帳戶。嗣後，於87年9月28日，台光公司與寅○○
        訂立不動產買賣契約，並於同日，台光燈建設公司與寅
        ○○及鹿津鋼鐵公司解除契約。台光燈建設公司於轉讓
        土地承買權前，因台光公司已支付定金5億元，與轉讓
        後單筆土地價金4億7000萬元之差額3000萬元由鹿津鋼
        鐵公司返還予台光燈建設公司，台光燈建設公司再匯回
        台光公司。
      5.第21屆第3次董事會決議，追認通過前述4億元、2億700
        0萬元、5億元之借款案。
      6.87年4月29日台光公司臨時常務董事會，在子公司旭光
        照明公司董事會未曾同意借款之情形下，竟由出席之常
        務董事，即被告酉○○、天○○、丁○○、他案被告甲○○及證人戌○○、巳○○共同決議借款5億元予旭光
        照明公司。被告己○○為配合母公司之需求，配合該公
        司之董事，即被告酉○○及證人甲○○召開董監事聯合
        會議，決議因業務上之需要，向台光公司借款5億元。
        其後，再由被告壬○○代表子○○○公司，於同日持借
        款申請書向旭光照明公司借款9900萬元，並由證人甲○○以母公司台光公司董事長及旭光照明董事之身份，逕
        自在該申請書上批示同意辦理，此後又以同一手法分別
        於87年6月8日、6月11日及7月3日，分別自旭光照明公
        司轉出9500萬元、1億元、2億元至子○○○公司，再由
        子○○○公司用以購買台光公司之股票操控股價。
      7.迄87年上半年度為止，台光公司在甲○○主導下，將台
        光公司之下列款項，借款予子公司用以購買股票、購買
        土地、由子公司購買母公司之認股權證等背信行為:
        (1)陸續貸放6億7100萬予台光燈建設公司 (其中5億815
          萬8371元流向寅○○及鹿津鋼鐵公司之帳戶購買鹿港
          之土地)。
        (2)陸續貸放10億1460萬元予旭光投資公司 (用以購買認
          股權證等衍生性金融商品，如起訴書附表1所示)。
        (3)陸續貸放6億8000萬元予旭光照明公司 (其中4億4000
          萬元流向子○○○公司，用以購買台光股票之用；其
          餘用以購買認股權證或購買台光公司之股票)。
        (4)陸續貸放2億4320萬元予旭光電機公司 (8000萬用以
          購買認股權證；其餘購買台光公司股票)。
    (四)依檢察官起訴書所載，其認為被告天○○、丁○○、壬○○、癸○○、亥○○及酉○○共犯證券交易法第155條第
      一項第3款、第4款、第6款 (對作股票、操控股價)及同法
      第174條第1項第6款 (影響投資判斷)之罪；被告午○○違
      反同法第174條第1項第6款 (影響投資判斷)之罪；被告天
      ○○、申○○、黃珍霈、壬○○、辰○○○共犯證券交易
      法第157條之1第1項 (內線交易)之罪，無非認為:
      1.台光公司借款予台光燈建設公司、旭光投資公司、旭光
        照明、旭光電機等子公司，部分係用來購買台光公司之
        股票作為護盤之用。
      2.上開操控股價之行為，先由董事長甲○○掌控，其後再
        轉由被告丁○○監督、被告壬○○操盤、被告亥○○喊
        盤下單、被告癸○○資金調度，並於86年底、87年初在
        三陽證券公司等處委託買賣台光公司之股票，其間將台
        光公司之股價，由每股46元拉抬到每股54元。
      3.嗣後因誤判情勢，採取一路吃盤市場售出台光公司股票
        之模式，但卻不敵市場賣壓及大盤逆反趨勢，一度由渠
        等利用子公司及人頭戶等持股台光公司股票高達5萬張
        ，由台光公司套出操作股票之資金及所屬自有之資金，
        全數套牢在台光公司之股票上，因已無資金操作股價，
        致使台光股票之股價又跌回46元，並面臨崩盤疑慮，因
        資金吃緊有違約交割之可能，幸向外調借資金方免除違
        約交割之後果，遂又將股票操控權利轉由被告天○○負
        責。
      4.被告天○○明知台光公司有上述股票遭挪用之公司財務
        問題，公司基本面堪慮，為圖己利使上開股票出脫，以
        免台光公司周轉不靈，竟隱匿上開訊息，並以個人以往
        在股票市場中，因操作股票而闖出之新嘉義幫龍頭之心
        理效應，意圖影響集中交易市場之股票價格，且意圖抬
        高或壓低該證券之價格，向外散布台光公司之利多消息
        ，及新嘉義幫介入台光公司股票之訊息，並採連續相對
        高價買進及連續相對低價賣出之手法，以區間操作股價
        之方式，使台光公司之股價在50元至65元遊走，以賺取
        區間利益，坑殺散戶，並趁機使上開股票得以出脫。
      5.87年5月底6月初，被告壬○○、亥○○與他案被告甲○○等人，藉由上揭台光公司於同年4月29日貸放予旭光
        照明公司之5億元資金 (嗣轉至子○○○公司)，及與外
        商合作發行台光公司認股權證以鎖住部分台光公司股票
        籌碼之機會，取得相對資金及籌碼優勢地位，又重新取
        得台光公司股價操控權力。
      6.被告午○○於87年7月16日擔任台光公司董事長後，不
        思先整頓公司財務，卻於87年7月30日在台北市○○○
        路來來飯店，利用參與工商建研會會員聚參餐之機會，
        至台光公司內部資金被掏空去操作公司股價乙節不論，
        反而向同桌之潘仁德、丑○等人宣稱台光公司資產眾多
        是一家非常好的公司，而且最近要與國揚公司一起開發
        土地，如果新竹工廠開發後可獲利百億元，如果逐年入
        帳1年可賺1個資本額，每股盈餘會有10元，如果以本益
        比計算，台光股票可達200元，現在不過50元左右，可
        現在去買，漲到150元再去賣掉云云，將該不實之消息
        作投資判斷，而以言語向在場之人表示之。
    (五)依檢察官起訴書記載，其認為被告丁○○、壬○○、癸○○；及被告午○○、丙○○、癸○○分別共犯證券交易法
      第174條第1項第4款之罪及商業會計法第71條第4款、第5
      款之 (財報不實)罪，無非認為彼等就台光公司86年、87
      年第3季及87年度之財務報表故意隱匿下列情事:
      1.挪用台光公司之資金操作公司股價。
      2.挪用台光公司之資金購買衍生性金融商品認股權證及
        SWAP。
    (六)惟查:
      1.依台光公司86年11月13日修正前之貸予他人資金作業辦
        法第3條規定「本公司辦理資金貸予事項，應由借款公
        司或法人團體向本公司管理本部提出申請，並提供同額
        之保證票據或擔保品，經徵信審查後呈報董事長核定，
        並將情形提報董事會追認及股東會備查」，足徵，「台
        光公司貸予旭光投資4億元案」、「台光公司貸予旭光
        照明公司2億7000萬元案」及「台光公司貸予台光燈建
        設5億元案」均發生在86年11月13日前，依照該公司之
        規定，前開資金之借貸均由當時之董事長甲○○決定，
        如該決定致台光公司受有損害，應係討論甲○○有無背
        信之問題。被告寅○○、亥○○、丁○○、壬○○、酉
        ○○、癸○○、天○○等人尚無決定公司該等款項運用
        之權利，即無義務違反之問題。至於董事會之追認，尚
        無推翻董事長甲○○決定之權限，自難認為事後追認董
        事長之決定有何違背任務之行為；況且，卷內亦無積極
        證據足資認定，被告等人在追認之會議上，已明知甲○○將該等款項貸與子公司之用途，從而，檢察官於起訴
        書中，認為前開被告共同決議借款予子公司，並明知其
        用途之論述，其事實之認定顯有謬誤。更何況，同為台
        光公司董事之被告辛○○、巳○○、未○○、庚○○於
        86年11月13日董事會追認通過前開「台光公司貸予旭光
        投資4億元案」、「台光公司貸予旭光照明公司2億7000
        萬元案」及「台光公司貸予台光燈建設5億元案」，業
        經臺灣高等法院90年度上易字第2627號判處無罪確定，
        並同認該等借款案之決定權在甲○○，此有該判決書影
        本在卷可憑(見本院卷七第168、169頁），益徵被告寅○○、亥○○、丁○○、壬○○、酉○○、癸○○、天○○等人尚無背信之行為。
      2.至於台光公司於86年11月13日第21屆第3次董事會，將
        前開公司資金貸與他人作業辦法修正為「本公司辦理資
        金貸與事項，應由借款公司或法人團體向本公司財務部
        提出申請，並提供同額之保證票據或擔保品，經相關單
        位徵信審查後，呈報常務董事會決議，再提報董事會追
        認，並將情形提股東會備查」，有該修正之公司資金貸
        與他人作業辦法在卷可按。就檢察官所提出證據清單內
        台光公司常務董事會決議，僅有87年4月29日，台光公
        司召開臨時常務董事會決議借款5億元予旭光照明公司
        乙筆款項，此有該常務董事會之議事錄在卷可按，經核
        借款之決議，尚未違反該公司之內部規定。
      3.雖87年4月29日常務董事會決議借款5億元予子公司之行
        為，與當時之公司法第15條第2項「公司之資金，除因
        公司間業務交易行為有融通之必要者外，不得貸與股東
        或任何他人」之規定相違，惟查:
        (1)被告己○○於偵查中陳稱: 台光公司前董事長甲○○
          以旭光公司名義向台光公司借款6億5500萬，全數拿
          去購買台光公司之股票，伊未曾經手等語 (見88年度
          偵字第5809號卷第94頁背面、88年度偵字第5100號卷
          第183頁正面)，其於偵查時亦為相同之供述 (見88年
          度偵字第18頁、第19頁正面)。
        (2)他案被告甲○○於同日偵查時，同意被告己○○之供
          述，並稱: 子公司之財務都是由母公司調度等語(見
          88年度偵字第19頁正面)。
        (3)本件查核台光公司財務報表之會計師乙○○○曾函財
          政部證券暨期貨管理委員會，就台光公司87年度上半
          南財務報告表示覆核意見稱: 「... 二、依台灣日光
          燈股份有限公司資金貸與他人作業辦法第三條規定『
          本公司辦理資金貸與事項，... 並提供同類之保證票
          或擔保品』，該公司於資金貸予他人時，經查除香港
          台光科技及台光電器未取得保證票據... 餘均取得足
          額保證票，與該辦法之規定尚無不符。... 」，足徵
          該借款程序尚無不法之情形。
        (4)從而，該項借款之決定，仍由甲○○決定、調度，常
          務董事會雖係形式上有決定權，然實質上仍由甲○○
          全權決定。經審核87年4月29日常務董事會議事錄係
          以「旭光照明基於業務需要借款」，該記載與當時公
          司法第15條之規定尚無違背，檢察官提出之證據僅能
          證明該借款係由甲○○全權決定，而未再提出積極證
          據證明參與決議之常務董事，有何違背該公司內部規
          定之情形，基於「無罪推定」之原則，自難認出席之
          常務董事，即被告酉○○、天○○、丁○○及證人蔡
          式邦、巳○○及當時旭光照明之負責人己○○有何背
          信之故意。
      4.就台光公司貸款予子公司購買股票之行為，檢察官認該
        購買股票之行為，其中被告天○○、丁○○、壬○○、
        癸○○、亥○○及酉○○共犯對作股票、操控股價或影
        響投資判斷之罪；另被告天○○、申○○、黃珍霈、壬○○、辰○○○係犯證券交易法第157條之1第1項之內
        線交易罪，惟查:
        (1)依據財政部證券暨期貨管理委員會88年4月6日 (88)
          台財證 (一)第20006-2號函及該委員會就旭光電機、
          旭光投資、台光燈建設、旭光照明、台光電器等於86
          年9月1日至88年2月26日間買賣台光公司股票之監視
          報告，稱: 該等公司於前開期間之交易量占同期間台
          光股票市場成交量甚低，未發現該等子公司購買台光
          公司股票有何異常之情形，故無涉及違反證券交易法
          第155條第1項各款規定之情事，有臺灣證券交易所股
          份有限公司89年10月9日台證 (89)密字第026180號函
          所附之監視報告在卷可憑。該函及監視報告均足資作
          為對被告天○○等人未違反證券交易法第155條第1項
          各款有利之證據。
        (2)檢察官雖指稱被告天○○等人有違反證券交易法第
          155條第1項第4款之行為，然檢察官未舉證說明，被
          告等人，究竟與誰有對作股票之行為，本院遍查全卷
          亦查無此項事證，其主張自非可採。
        (3)檢察官雖指稱被告天○○等人有違反證券交易法第
          155條第1項第5款之行為，然檢察官起訴書所稱「嗣
          後因誤判情勢，採取一路吃盤市場售出台光公司股票
          之模式，但卻不敵市場賣壓及大盤逆反趨勢，一度由
          渠等利用子公司及人頭戶等持股台光公司股票高達5
          萬張，由台光公司套出操作股票之資金及所屬自有之
          資金，全數套牢在台光公司之股票上，因已無資金操
          作股價，致使台光股票之股價又跌回46元，並面臨崩
          盤疑慮，因資金吃緊有違約交割之可能，幸向外調借
          資金方免除違約交割之後果，遂又將股票操控權利轉
          由被告天○○負責。被告天○○明知台光公司有上述
          股票遭挪用之公司財務問題，公司基本面堪慮，為圖
          己利使上開股票出脫，以免台光公司周轉不靈，竟隱
          匿上開訊息，並以個人以往在股票市場中，因操作股
          票而闖出之新嘉義幫龍頭之心理效應，意圖影響集中
          交易市場之股票價格，且意圖抬高或壓低該證券之價
          格，向外散布台光公司之利多消息，及新嘉義幫介入
          台光公司股票之訊息，並採連續相對高價買進及連續
          相對低價賣出之手法，以區間操作股價之方式，使台
          光公司之股價在50元至65元遊走，以賺取區間利益，
          坑殺散戶，並趁機使上開股票得以出脫」云云，惟:
          如依檢察官起訴書所載，被告天○○等人先是運用
            母公司貸予子公司的資金使股價穩在46元，後來又
            使股價在50元到65元間遊走，藉以賺取區間利益，
            並出脫持股，坑殺散戶，那麼被告等人每股至少獲
            利4元至19元之行為，反使公司獲利，為何檢察官
            又稱造成台光公司損害，而構成背信之行為? 顯見
            其起訴所認定之事實，前後矛盾。
          檢察官所指被告天○○等人「採取一路吃盤市場售
            出台光公司股票之模式」，倒底是何種「吃盤」模
            式？又「吃盤」究竟指何年、何月、何日、何時買
            了多少張股票？該購買股票之數量、價格，是否足
            以影響當日之市場，而能謂之「吃盤」？檢察官均
            未舉證說明，自難認為被告有該等行為。
          檢察官稱「被告吃盤之模式，不敵市場賣壓及大盤
            逆反趨勢」，則被告天○○等人買股票倒底是有「
            吃盤」的行為，還是本意「吃盤」但卻遭遇賣壓而
            套牢並不明確，如有因此套牢，其數量又為多少，
            此關係著檢察官後段敘述被告出脫持股之行為，但
            檢察官並未舉證說明，實難資為被告有何「抬高或
            壓低股價」之行為。
          檢察官稱被告天○○等人「意圖影響集中交易市場
            之股票價格，且意圖抬高或壓低該證券之價格，向
            外散布台光公司之利多消息，及新嘉義幫介入台光
            公司股票之訊息」，究係依據何項證據如是認定，
            並未說明，亦難資為被告有違反證券交易法第155
            條第1項第5款之行為。
         (4)至於檢察官稱被告天○○等人有違反證券交易法第
           155條第1項第6款之情事，惟證期會經查核後，已明
           白回覆本院稱，被告天○○等人購買台光公司股票
           所占市場之成交量甚小，尚無違反證券交易法第155
           條各款情事，前已述及，則顯難再認定被告等人有
           何直接或間接操縱股票市場之行為。
         (5)關於檢察官於起訴書內並無提出被告天○○等人有
           以何種傳播方式，傳播不實之消息，並以之作為投
           資判斷之證據證明之，自難認為被告天○○等人有
           何違反證券交易法第174條第1項第6款之行為。
         (6)關於檢察官主張被告天○○等人違反證券交易法第
           157條之1第1項內線交易罪部分，檢察官並未在起訴
           書敘明台光公司有何應公開而未公開之重大訊息，
           及被告天○○等人，於該重大訊息公開前，以何人
           之名義，購買多少台光股票，又因此獲利若干之行
           為。實難僅憑檢察官於起訴書之陳述資為被告鄭楠
           興等有何內線交易之證據。
         (7)至於被告午○○雖於87年7月30日在台北市○○○路
           來來飯店，於工商建研會會員聚參餐時，曾向同桌
           之潘仁德、丑○等人告知「台光公司資產眾多是一
           家非常好的公司，而且最近要與國揚公司一起開發
           土地，如果新竹工廠開發後可獲利百億元，如果逐
           年入帳1年可賺1個資本額，每股盈餘會有10元，如
           果以本益比計算，台光股票可達200元，現在不過50
           元左右，可現在去買，漲到150元再去賣掉」之言詞
           ，此有證人潘仁德於偵查及本院之證言、丑○偵查
           時之證言可證。然台光公司當時確有與國揚公司有
           合作開發土地之計劃，此有意向書在卷可憑；又台
           光公司當時新竹工廠開發案獲利甚豐亦有經濟日報
           之報導可參，足徵被告午○○所言，尚非不實之消
           息，自不構成影響投資判斷之罪。
         (8)綜上可知，本院復查無積極證據證明被告天○○、
           丁○○、壬○○、癸○○、亥○○及酉○○有何違
           反證券交易法第155條第1項第3款、第4款、第6款及
           同法第174條第1項第6款之罪；被告午○○有何違反
           證券交易法第174條第1項第6款之罪；及被告天○○
           、申○○、黃珍霈、壬○○、辰○○○有何違反證
           券交易法第157條之1第1項之罪，該部分應認不能證
           明被告犯罪。
      5.至於檢察官主張以台光公司借款予子公司之資金購買認
        股權證，亦為背信之部分。然證人甲○○於到庭明確證
        稱: 我自己決定做認股權證，沒有召開董事會或其他會
        議，都是我接洽好的，由子公司作，旭投、旭照、旭電
        等語 (見本院90年9月3日訊問筆錄)，足徵，該認股權
        證均由證人甲○○決定，而該決定，尚未有何當時違反
        法令或台光公司之內部規定 (斯時尚無衍生性商品交易
        處理程序，台光公司於88年6月14日始制定，有該交易
        處理程序在卷可按)，尚難認為有何不法。被告等人既
        無法左右該項公司決策，亦非該決策之決定者，實難資
        為被告等人有何背信之行為。
    (七)關於檢察官所指關於財報不實之部分，即關於被告丁○○、壬○○、癸○○共犯證券交易法第174條第1項第4款
      之罪商業會計法第71條第4款之罪部分；及被告午○○、
      丙○○、癸○○共犯證券交易法第174條第1項第4款之罪
      及商業會計法第71條第4款、第5款罪部分，惟查:
      1.子公司與母公司在法人格上，為不同之主體。母公司縱
        有貸與子公司款項之行為，但對於子公司就該款如何運
        用，母公司不一定確知，也不一定有權干涉。台光公司
        之財報查核會計師，即證人乙○○○於到庭證稱: 母公
        司的財務報表只反應母公司的財務，子公司的財務不可
        能反應在母公司之財務報表上；母公司的財務報表，不
        用揭示子公司之資金流向，除非是母、子公司間的交易
        才要等語 (見本院89年7月7日訊問筆錄)。
      2.台光公司及其子公司86、87年度於各自財務報表上已將
        借款予子公司之事項充份揭露，另有編製母、子公司之
        合併報表，有該等財務報表在卷可稽。財政部於88年3
        月間，始要求88年上半年財務報表始適用「對於轉投資
        事業，應於財務報告附註揭露被投資公司下列資訊:1.
        對被投資公司具有重大影響力時，應依附表9揭露被投
        資公司之相關資訊2.對於被投資公司有控制能力時(1)應
        依前述附表9揭露被投資公司之相關資訊(2)各被投資公
        司如有說明3各款情事者，應依各附表格式揭露被投資
        公司之相關資訊3.相關股權投資除另有規定外，應依持
        有被投資公司有表決權股份之比例，評估對被投資公司
        之影響力，前述所稱持有被投資公司有表決權股份，應
        將本身持有之股份，連同投資持股比例超過50%之他公
        司所持有同一被投資公司股份一併計算。前述所稱他公
        司，包括他公司本身及其再投資持股比例超過50%之另
        一他公司，餘類推」，此有該法令影本在卷可按 (見本
        院卷七，第218頁)，從而，依照台光公司借款予子公司
        當時之法令，關於子公司財務、業務重大事項，只須於
        子公司之財務報表上揭露即可，尚無母公司之財務報表
        必須將子公司財務、業務重大事項予以揭露之要求。
      3.從而，台光公司86年、87年第3季及87年度之財務報表
        上，雖未揭露各子公司購買台光公司股票、認股權證等
        事項，係當時法令未如是要求所致。檢察官指訴被告等
        人有隱匿財務報表或製作不實憑證之事實，並不可採。
        本院復查無被告丁○○、壬○○、癸○○；及被告午○○、丙○○、癸○○有何違反證券交易法第174條第1項
        第4款之罪及商業會計法第71條第4款、第5款之情事，該
        部分應認不能證明被告犯罪。
八、此外，本院復查無其他積極證據證明被告等人有何公訴人所
    指訴之下列犯行:
    (一)背信罪部分:
      被告寅○○、亥○○、丁○○、壬○○、酉○○、癸○○
      、天○○與他案被告甲○○；被告己○○與他案被告甲○○分別共犯刑法第342條第1項之背信罪。
    (二)對作股票、操控股價、影響投資判斷部分:
      被告天○○、丁○○、壬○○、癸○○、亥○○及酉○○
      共犯證券交易法第155條第一項第3款、第4款、第6款及同
      法第174條第1項第6款之罪。
    (三)財報不實部分:
      被告丁○○、壬○○、癸○○；及被告午○○、丙○○、
      癸○○分別共犯證券交易法第174條第1項第4款之罪及商
      業會計法第71條第4款、第5款之罪。
    (四)內線交易部分:
      被告天○○、申○○、黃珍霈、壬○○、辰○○○係犯證
      券交易法第157條之1第1項之罪。
    因不能證明被告等人犯罪，揆諸前開說明，自應為被告等人
    均無罪之諭知。
九、退併辦部分:
    因本案部分判處被告等人無罪，故檢察官移送併辦部分 (即
    臺灣臺北地方法院檢察署88年度偵字第8544、8545、8546、
    14334、14335、17097、25437號、89年度第11296號、90年
    度他字第1458號、91年度偵字第19598號)，自應退回檢察官
    另為適法之處理，附此敘明。
據上論結，應依刑事訴訟法第301條第1項，判決如主文。
本案經檢察官李傳侯到庭執行職務。
中　　華　　民　　國　　94　　年　　11　　月     10    日
                  刑事第六庭審判長法　官  周占春
                                  法  官  林孟皇
                                  法  官  趙子榮
上正本證明與原本無異。
如不服本判決，應於判決送達後10日內向本院提出上訴狀（應抄
附繕本）。告訴人或被害人如對於本判決不服者，應具備理由請
求檢察官上訴，其上訴期間之計算係以檢察官收受判決正本之日
期為準。
                                  書記官  蔡金臻
中　　華　　民　　國　　94　　年　　11　　月　　11　　日
